台灣高等法院交通事件裁定　　　　　　　　　　　　　九十三年度交抗字第七五號
　　抗　 告　 人
　　即原處分機關　臺北市交通事件裁決所
　　代　 表　 人　陳金盛
　　受 處　分 人　甲○○
右抗告人因受處分人甲○○違反道路交通管理處罰條例案件，不服台灣臺北地方法院
九十二年交聲更字第七０號，中華民國九十二年十一月二十六日裁定，提起抗告，本
院裁定
如左：
    主  文
原裁定撤銷，發回臺灣臺北地方法院。
    理  由
一、按「汽車駕駛人，駕駛汽車經測試檢定有左列情形之一者，處新台幣一萬五千元
    以上六萬元以下罰鍰，並當場禁止其駕駛及吊扣其駕駛執照一年‧‧一、酒精濃
    度超過規定標準。」，又「汽車駕駛人拒絕接受第一項測試之檢定者，處新台幣
    六萬元罰鍰，並吊銷其駕駛執照‧‧」，民國九十年一月十七日修正公布，同年
    六月一日起施行之道路交通管理處罰條例第三十五條第一項、第三項定有明文（
    道路交通管理處罰條例第三十五條第一項、第三項之規定於九十一年七月三日修
    正公布為「汽車駕駛人，駕駛汽車經測試檢定有左列情形之一者，處新台幣一萬
    五千元以上六萬元以下罰鍰，並當場移置保管其車輛及吊扣其駕駛執照一年．．
    ：一、酒精濃度超過規定標準。」，又「汽車駕駛人拒絕接受第一項測試之檢定
    者，處新台幣六萬元罰鍰，並當場移置保管其車輛及吊銷其駕駛執照．．」，該
    條文並自九十一年九月一日起施行）。
二、原處分機關認異議人即受處分人甲○○於九十一年三月十一日二十時四十分許，
    駕駛楊水吉所有車牌號碼Ｋ七─六七八九號自用一般小客車，沿台北市○○路○
    段由南往北方向行駛，行經該路段與忠孝東路四段有行車管制號誌之交岔路口處
    時，欲左轉往西沿忠孝東路四段繼續行駛，惟當其在交岔路口因紅燈臨停時，因
    於駕車行駛道路時，未繫安全帶，且使用手持式行動電話進行通話，適為在該路
    段執行勤務之台北市政府警察局大安分局敦化南路派出所警員王運聲發覺並攔停
    ，受處分人雖將汽車停於路旁並將車窗搖下，然經執勤員警發現受處分人身上有
    酒味，欲以酒精濃度儀器測試時，受處分人竟將前揭車輛留置現場逕自離去而拒
    絕接受測試，嗣經警掣單舉發受處分人拒絕接受酒精濃度測試之檢定之違規（關
    於其未繫安全帶及駕車行駛道路時，使用手持式行動電話進行通話等違規部分，
    均經警另行舉發），嗣受處分人於應到案日期（即九十一年四月六日）前之九十
    一年四月三日向原處分機關提出申訴，經原處分機關函請原舉發單位調查結果，
    仍認受處分人有前述違規行為，原處分機關乃依違反道路交通管理處罰條例第三
    十五條第三項之規定，裁處受處分人罰鍰六萬元，並吊銷駕駛執照。
三、本件原裁定以(一)依本件受處分人行為時之道路交通管理處罰條例第三十五條第三
    項規定：「汽車駕駛人拒絕接受第一項測試之檢定者，處新台幣六萬元罰鍰，並
    吊銷其駕駛執照‧‧」，其處罰不可謂不重，該處罰已嚴重損害汽車駕駛人之重
    大權益。是汽車駕駛人有無違反「拒絕接受酒精濃度測試之檢定」之規定，自應
    嚴格採證，不能僅憑警員一人之片面舉發，而無其他積極證據佐證，即遽予採信
    警員一人片面所指，認定汽車駕駛人有前開重大違規之事實。(二)受處分人當時是
    否「酒後駕車，其酒精濃度超過規定標準」，因未經當場測試，已無從認定，證
    人即舉發警員王運聲所稱：總共開五張罰單云云，其中「酒後駕車」一張，是否
    受處分人確有「酒後駕車，其酒精濃度超過標準已達可罰之程度」，已不無疑義
    。(三)證人王運聲固又證稱：我告訴他要做酒測云云，惟為受處分人堅決否認。如
    前所述，證人當時若欲對受處分人進行酒精濃度測試之檢定，為何會讓受處分人
    離去？證人雖又證稱：我走到車後方查車籍資料時，他突然下車往太平洋百貨方
    向離去。證人既為執法之警員，在未處理完受處分人前開違規之前，自應注意違
    規人之動向，不得讓受處分人擅自離開現場，且在受處分人要離開現場時，其亦
    應要有阻止之動作，詎其竟在受處分人未告知要離開現場時，未加以阻止，而讓
    受處分人未告知而自行離去，誠然不可思議。(四)證人王運聲未對受處分人進行酒
    精濃度測試之檢定，確讓受處分人離去，且竟僅「就地」請「永福樓（餐廳）」
    之「泊車小弟」幫其看管而即離去，在當天未再做任何適當之處置，以致讓「一
    名男子」在一小時之後，將該車開走，於「隔天」始問「永福樓小弟」該車之去
    向，其處理之方式是否妥適，其內心是否會以受處分人在未告知即擅自將車開走
    ，因之對受處分人心懷不滿，以致在事後處理受處分人違規及在作證時有所偏頗
    ，實不無可疑。(五)本件受處分人之前開「拒絕接受酒精濃度測試之檢定」之違規
    事實，經詳閱全卷，除前開證人一人之片面指證外，均無其他證據足資佐證；而
    證人就前開查獲受處分人違反道路交通管理處罰條例之行為後之處理方式，復有
    前開可議之處，自難以認定受處分人確有於前述時、地駕車所為違規行為之心證
    ，及認為證人所為之證述均真實無訛，自應為有利於受處分人之認定。原處分機
    關以受處分違反該款規定，裁罰受處分人罰鍰六萬元，並吊銷駕駛執照，即有未
    洽，本件異議人之異議為有理由，自應由原審將原處分撤銷，改諭知受處分人不
    罰。
四、本件抗告意旨：(一)本件係執勤人員當場舉發，已發生公法上之法律效果，且違規
    人經原舉發機關施以酒精濃度測試（應未測試，抗告意旨有誤），出示
    離去，拒絕測試及未帶駕照等，經調查結果違規事實明確。(二)依照「違反道路交
    通管理事件裁罰基準及處理細則第十一條第一項規定『當場舉發者，應填記駕駛
    人行為人姓名、性別、出生年月日、地址、
    車牌號碼、車輛重類。被查獲之駕駛或行為人為受處分人時，應將該通知單填記
    後交付該行人簽名或蓋章收受之；拒絕簽章者，並記明其事由，視為已收受．．
    ．』」。本案經函請原舉發機關查復略以，本案係當場攔檢舉發．．．．為執勤
    員警發現未繫安全帶，並使用手持式行動電話通話，經攔檢後發現有酒氣，查詢
    甲○○亦述有酒後駕車情事，於依法施行酒精濃度測試前，甲○○未出示駕、行
    照證件（僅出示
    法官會議釋字第二七五號解釋令略以「人民違反法律上之義務而受行政罰之行為
    ，法律無特別規定時，雖不以出於故意為必要，仍須以過失為其責任條件。但應
    受行政罰之行為，僅須違反禁止規定或作為義務，而不以發生損官或危險為其要
    件者，推定為有過失，於行為人不能舉證明自己無過失時，即應受處罰。」本件
    行為人不能舉證自己無過失，自應受處罰，且交通警察舉發違反處罰條例之違規
    事實，本質上為行政處分，係公務員基於職務上之權利，依法就特定之具體事件
    所為之具有公法上效果之單方行政行為，基於公務員公法上之行為具有公信力之
    原則，該行政行為當可被推定為真正，其據以依法處分之事實認定，亦為正確無
    誤。
五、查：(一)抗告人即受處分人甲○○於九十一年四月三日所具之陳述書，對其有於前
    揭時地駕駛前揭小自客車，經王姓警官示意靠邊接受臨檢，因相關證件均在陳建
    良處，乃先將其
    在身，未等陳建良到場即先離開，其後即收受未帶行照、未帶駕照、手持大哥大
    、酒後駕駛拒測四張罰單等情敘述甚明。其於原審法官九十一年十月二十四日第
    一次訊問時，亦供承：他攔我下來就要求我拿證件，我證件在別人那邊，警察拿
    了我
    去也沒還我，說要記還也不知道寄到什麼地方。有陳述書、訊問筆錄在卷可憑。
    顯然警員王運聲在將有違規持大哥大之抗告人攔停後，有依「違反道路交通管理
    事件裁罰基準及處理細則第十一條第一項「當場舉發者，應填記駕駛人行為人姓
    名、性別、出生年月日、地址、
    車輛重類。被查獲之駕駛或行為人為受處分人時，應將該通知單填記後交付該行
    人簽名或蓋章收受之；拒絕簽章者，並記明其事由，視為已收受．．．。」之規
    定，要求抗告人提出行、駕照，因抗告人身上未帶該等證件，乃請抗告人提出身
    分證，凡此，均符開單告發之執行程序，應無不合之處。警員王運聲於九十一年
    十二月十九日原審法官訊問時證稱：攔停後，請他將車窗搖下，發現車子內都是
    酒味，問他是否喝酒，他坦承有喝一點，我當時就請派出所同事送酒測器到現場
    ，請他出示行、駕照，他沒帶，只交
    ，他突然下車往太平洋百貨公司方向離去。又依抗告人前揭法官訊問時所供「警
    察拿了其
    點，因未帶酒精濃度測試器，遂以電話通知同仁攜測試器前來支援。抗告人當時
    既在現場，應明知其事，在未告知警員之情況下，為免遭酒測受罰，擅自離去。
    (二)本件行為時之道路交通管理處罰條例第三十五條第三項規定「汽車駕駛人拒絕
    接受第一項測試之檢定者，處新台幣六萬元罰鍰，並吊銷其駕駛執照‧‧」，並
    無其後修正之「並當場移置保管其車輛」之規定。當時王運聲警員僅一人在場執
    行舉發工作，抗告人留下車輛擅自離去，警員既已可依抗告人留下之
    其違規行為，當時之法條復無當場移置保管其車輛之規定，則警員未強阻抗告人
    離去，僅交代餐廳小弟看管車輛，執法上或非妥適，但於法並無不合。(三)交通警
    察舉發違反處罰條例之違規事實，本質上為行政處分，係公務員基於職務上之權
    力，依法就特定之具體事件所為之具有公法上效果之單方行政行為。基於公務員
    為公法上之行為具有公信力之原則，該行政行為當可被推定為真正，其據以依法
    處分之事實認定，亦為正確無誤。本件上開拒絕酒精濃度測試之法條處罰規定，
    罰責固為不輕，認定違規之證據亦不應過於寬鬆，惟警員之舉發既應推定為真正
    ，本件舉發警員復於法官訊問時具結擔保其證述為真實，自負偽證罪處罰之危險
    ；參以抗告人之陳述、卷內之有關資料，能否謂尚不足以認定而為抗告人不罰之
    裁定？
六、綜上所述，原處分機關認定受處分人有前開違反道路交通管理處罰條例之違規事
    實，其採證是否過於寬鬆？警員王運聲當時打電話回派出所請求支援，有無證人
    或工作簿等可供佐證？抗告人為何留下
    有再行斟酌審究之處。本件原處分機關對原裁定不服而提起抗告，其抗告為有理
    由，應由本院將原裁定撤銷，發回原審法院查明後另為適宜之裁定。
七、據上論結，應依道路交通案件處理辦法第二十六條、刑事訴訟法第四百十三條，
    裁定如主文。
中　　　華　　　民　　　國　　九十三　　年　　　二　　　月　　　五　　　日
                              台灣高等法院交通法庭
                                  審判長法  官  葉 騰 瑞
                                        法  官  莊 明 彰
                                        法  官  劉 壽 嵩
右正本證明與原本無異。
不得再抗告。
                                        書記官  廖 婷 璇
中　　　華　　　民　　　國　　九十三　　年　　　二　　　月　　　五　　　日
